【裁判字號】    89,訴,744
【裁判日期】    890630
【裁判案由】    給付借款等
【裁判全文】
臺灣高雄地方法院民事判決  八十九年度訴字第七四四號
    原      告  甲○○
    訴訟代理人  吳敏蕙律師
                李明益律師
    被      告  乙○○      住.
右當事人間請求給付借款事件，本院判決如左：
    主    文
原告之訴及假執行之聲請均駁回。
訴訟費用由原告負擔。
    事    實
甲、原告方面：
一、聲明：（一）被告應給付原告新台幣六十萬元及自民國八十三年七月十一日起至
    清償日止，按年息百分之五計算之利息。（二）訴訟費用由被告負擔。（三）願
    供擔保請准予宣告假執行。
二、陳述：案外人林景祥於民國八十三年五月十一日邀約被告乙○○為連帶保證人，
    向原告借用新台幣（下同）六十萬元，約定清償期為民國八十三年七月十一日。
    且林景祥於同日簽發票載金額六十萬元，票號一六一八九九號到期日八十三年七
    月十一日，並免除做成拒絕證書之本票乙紙（下稱系爭本票），被告並在該紙本
    票背書，據該紙本票屆期經提示，竟未獲付款，屢經催討，被告等均置之不理，
    按被告係上開借款之連帶保證人，且為系爭本票之背書人，自應負給付借款及票
    款之責任，為此本於消費借貸、保證及票據之法律關係提起本訴。
三、證據：提出本票一紙影本、不起訴處分書影本各一份、戶籍謄本一份為證。
乙、被告方面：
一、聲明：如主文所示。
二、陳述：對於票據之真正不爭執，但是訴外人林景祥拿來交給伊背書，是因他需做
    生意，叫伊簽名，只是背書做保證，不知金額多少，並非連帶保證人。原告應先
    向林景祥請求還款，若林景祥不還或無法清償，再來請求始有理由。
三、證據：聲請傳訊證人林景祥。
    理  由
一、本件被告主張：案外人林景祥於八十三年五月十一日邀約被告乙○○為連帶保證
    人，向原告借用六十萬元，約定清償期為民國八十三年七月十一日。且林景祥於
    同日簽發票載金額六十萬元，到期日八十三年七月十一日，並免除做成拒絕證書
    之本票乙紙，被告並在該紙本票背書，據該紙本票屆期經提示，竟未獲付款，屢
    經催討，被告等均置之不理，按被告系上開借款之連帶保證人，且為系爭本票之
    背書人，自應負給付借款及票款之責任，為此本於消費借貸、保證及票據之法律
    關係訴請被告返還借款。
    被告則以：系爭本票上之背書固為其所簽名，但係訴外人林景祥向原告借款時，
    為免原告不信任，而由伊於票據上簽名保證，但其非連帶保證人，況林景祥願意
    清償原告應先向林景祥求償後不足，始得向伊請求等語置辯。
二、本件原告主張之事實，固據其提出本票一紙為證，被告亦不否認票據及其上背書
    之真正，堪認原告此部份之主張為真實，然被告抗辯僅背書擔保借款，並非連帶
    保證人，則本件兩造爭執之要點即在於，被告是否應負消費借貸連帶保證人之責
    ？可否主張先訴抗辯權？被告應否負票據上連帶清償責任？經查：
（一）被對於因訴外人林景祥向原告借款，而由其背書擔保一事並不爭執，固堪認被
      告確係有為訴外人林景祥擔保借款之意。原告雖以被告於系爭本票簽名應有連
      帶保證之意，然此為被告所否認。按數人負同一債務，明示對於債權人各負全
      部給付之責任者，為連帶保證。無前項之明示時，連帶債務之成立，以法律有
      規定者為限，民法第二百七十二條定有明文。而證人林景祥到庭證稱，被告在
      票據上簽名並非願做連帶保證人等語在卷，而原告亦無法舉證證明被告有連帶
      保證之明示，雖原告主張被告於票據上背書自應負連帶保證之責云云，然被告
      固於系爭本票上簽名背書，但並未於票據上為保證之表示，故應僅負背書人之
      責，而非能認於本票背書即負連帶保證之責。故縱被告確實有對於訴外人林景
      祥之借款負保證之責，亦僅是普通保證。而被告主張原告應先向主債務人之林
      景祥求償無效果後使得向被告追償等語，無非以先訴抗辯權為其依據，而所謂
      先訴抗辯權係指保證人於債權人未就主債務人之財產強制執行而無效果前，對
      於債權人得拒絕清償，民法第七百四十五條定有明文。本件原告既無法舉證證
      明被告應負連帶保證之責，而主債務人之林景祥亦稱願負清償之責，原告亦自
      承對於林景祥所提供之擔保聲請拍賣，然是否拍賣無法取償且無效果尚無定論
      ，故被告主張先訴抗辯權即足採信，原告此部份之請求自屬無據。
（二）被告對於在票據上簽名背書固不否認，然按票據法第一百二十二條第五項之規
      定，執票人不於第四十五條所定期限內為見票之提示或做成拒絕證書者，對於
      發票人以外之前手喪失追索權，而本件系爭本票上雖有免除做成拒絕證書之記
      載，然本票內記載免除作成拒絕證書者，執票人仍應於所定期限內為付款之提
      示，僅主張執票人未為提示者，應負舉證之責而已（參看票據法第一百二十四
      條、第九十五條），並非謂執票人可不於所定期限內為付款之提示（最高法院
      七十一年台上字第三六七一號判例參照）。而原告自承於八十八年間始就票款
      申請支付命令，而系爭本票到期日為八十三年七月十一日，故原告顯未於法定
      期限內向發票人之林景祥為付款之提示，則自對於被告喪失追索權，原告自不
      得向被告請求給付票款。
三、從而原告依消費借貸及票據背書之法律關係請求被告給付借款六十萬元及自八十
    三年七月十一日起至清償日止，按年息百分之五計算之利息，為無理由，應予駁
    回。而原告既受敗訴判決，其假執行之聲請即失所依據，應併予駁回。
四、因本案事證已臻明確，兩造其餘主張陳述及所提之證據，均毋庸再予審酌，附此
    敘明。
據上論結，本件原告之訴為無理由，依民事訴訟法第第七十八條，判決如主文。
中      華      民      國    八十九    年      六      月     三十    日
                              臺灣高雄地方法院民事庭
~B法      官  陳嘉惠
右為正本係照原本作成。
如不服本判決，應於判決送達後廿日內，向本院提出上訴狀並表明上訴理由，如於本判決
宣示後送達前提起上訴者，應於判決送達後十日內補提上訴理由書（須附繕本）。
~B法院書記官  蔡金保
中      華      民      國    八十九    年      六      月     三十    日


司法院資訊處製作；財團法人民間司法改革基金會備份。
